【裁判字號】    99,訴,902
【裁判日期】    990513
【裁判案由】    誣告
【裁判全文】
臺灣臺中地方法院刑事判決               99年度訴字第902號
公  訴  人  臺灣臺中地方法院檢察署檢察官
被      告  丙○○
上列被告因誣告案件，經檢察官提起公訴（98年度偵字第23679
號），被告於本院準備程序中就被訴事實為有罪之陳述，經本院
合議庭裁定由受命法官獨任依簡式審判程序審理，判決如下：
    主          文
丙○○意圖他人受刑事處分，向該管公務員誣告，處有期徒刑
月，緩刑貳年，並向公庫支付新臺幣萬元。
    犯罪事實及理由
一、丙○○（公然侮辱部分另為不起訴處分）為臺灣鐵路管理局
    臺中工務段彰化分駐所（以下省略）烏日道班班員；甲○○
    （傷害部分另為不起訴處分）則為成功道班之技術副領班。
    民國98年7月15日凌晨0時許，成功道班因封鎖站內西主正線
    到ㄚㄋㄓ間之山西正線，進行路線整修，領班張錦洲商請烏
    日道班派員支援，烏日道班乃由技術副領班王大祥率領丙○
    ○等人前往協助。同日凌晨2時許，眾人在臺中縣烏日鄉○
    ○○○○道上進行砸道養路工作時，甲○○發現丙○○不專
    心，施作亦不確實，遂趨前糾正並實作示範，丙○○不滿遭
    到糾正，立刻回嘴、挑釁，經王大祥喝阻丙○○後，雙方暫
    息紛爭。同日凌晨2時10分許，工作地點移至K250＋340處（
    位於大肚溪橋頭北端），丙○○突然聲稱：因成功道班沒有
    提供足夠的飲水，所以不要做了等語；隨即倒提水壺及瓶裝
    水之空瓶走向甲○○，要求甲○○回去補充飲水，不然就去
    買飲料給同仁喝，2人於是再起爭執。甲○○禁不住丙○○
    挑釁，憤而持撬棍作勢要打丙○○，但未揮擊。詎丙○○明
    知自己於上開時、地，並未遭甲○○持鐵撬毆擊成傷，竟意
    圖使甲○○受刑事處分，於同日凌晨4時45分許，前往臺中
    縣警察局烏日分局烏日派出所報案，而於製作警詢筆錄時，
    向吳茂松警員虛構稱：遭甲○○持鐵撬打傷頸部云云；進而
    對甲○○提出傷害告訴，誣指甲○○涉有刑法之傷害罪嫌。
二、案經甲○○訴由內政部警政署鐵路警察局第一警務段移送臺
    灣臺中地方法院檢察署檢察官偵查起訴。
    理    由
一、訊據被告丙○○於本院審理中對於上開犯罪事實坦承不諱，
    核與告訴人甲○○於警詢、偵查之供述及證人張錦洲於警詢
    、偵查之證述，證人林良育、黃鴻順、陳銘勝、馮信男於偵
    查之證述情節相符，並有臺灣臺中地方法院檢察署公務電話
    紀錄、被告身體狀況照片、臺灣臺中地方法院檢察署98年度
    偵字第23679號不起訴處分書、證人王大祥於98年7月20日所
    繕寫之報告在卷可證。綜上事證，足認被告之自白核與事實
    相符。本案事證明確，被告前開犯行堪予認定。
二、核被告丙○○所為，係犯刑法第169條第1項之誣告罪。又被
    告所誣告甲○○傷害案件，雖業經檢察官不起訴處分確定，
    但處分確定究與裁判確定不同，是被告於本院審理中之自白
    仍不得謂非在所誣告之案件裁判確定以前，故應依刑法第17
    2條之規定，減輕其刑（最高法院31年上字第2211號判例要
    旨參照）。爰審酌被告無前科之素行，因細故捏造不實之事
    項，對告訴人甲○○提出告訴，導致檢察官發動偵查權，使
    告訴人受有刑事訴追之危險，且徒費司法資源，所為可議，
    惟其犯後於本院審理中坦承犯行，尚知悔悟，且當庭向告訴
    人道歉並取得告訴人甲○○原諒等一切情狀，量處如主文所
    示之刑。又被告前未曾受有期徒刑以上刑之宣告，有臺灣高
    等法院被告前案紀錄表在卷可按，被告犯後坦承犯行，態度
    尚佳，茲本院認被告經此教訓，當知警惕而無再犯之虞，所
    宣告之刑，認以暫不執行為適當，併予宣告緩刑2年，同時
    依刑法第74條第2項第4款之規定，諭知向公庫支付新臺幣3
    萬元，以啟自新，併觀後效。
據上論斷，應依刑事訴訟法第273條之1第1項、第299條第1項前
段，刑法第169條第1項、第172條、第74條第1項第1款、第74條
第2項第4款，判決如主文。
本案經檢察官乙○○到庭執行職務。
中    華    民    國     99    年    5   月     13    日
                  刑事第十二庭    法  官  周玉蘭
以上正本證明與原本無異。
如不服本判決應於收受判決後10日內向本院提出上訴書狀，並應
敘述具體理由。其未敘述上訴理由者，應於上訴期間屆滿後20日
內向本院補提理由書（均須按他造當事人之人數附繕本）「切勿
逕送上級法院」。
告訴人或被害人對於判決如有不服具備理由請求檢察官上訴者，
其上訴期間之計算係以檢察官收受判決正本之日期為準。
                                  書記官  黃泰能
中    華    民    國     99    年    5   月     13    日
附錄本案論罪科刑法條：
中華民國刑法第169條第1項
意圖他人受刑事或懲戒處分，向該管公務員誣告者，處7 年以下
有期徒刑。

司法院資訊處製作；財團法人民間司法改革基金會備份。
